最高法院刑事判決　　　　　　九十六年度台上字第二一七０號
上　訴　人　甲○○
上列上訴人因違反毒品危害防制條例案件，不服台灣高等法院台
南分院中華民國九十六年二月七日第二審判決（九十五年度上訴
字第一一四一號，起訴案號：台灣台南地方法院檢察署九十五年
度偵字第八二七０號），提起上訴，本院判決如下：
    主  文
原判決撤銷，發回台灣高等法院台南分院。
    理  由
本件原判決認定：上訴人甲○○明知安非他命係毒品危害防制條
例所定之第二級毒品，不得販賣，猶基於販賣第二級毒品安非他
命以營利之概括犯意，以其所使用之0000000000號行動電話（申
用人為王嘉亨）作為販賣毒品之聯絡工具，於民國九十五年五月
二日或三日晚間，在台南縣永康市○○路長億城大樓附近，以新
台幣三百元之代價，販賣第二級毒品安非他命予楊子民一小包。
復承續前揭營利之概括犯意，於同年五月十八日凌晨五時四十五
分許，前往台南市○○路與文南二街巷口附近，欲販賣第二級毒
品安非他命予楊子民，惟尚未交付時，因經警方發現上訴人與楊
子民行跡可疑，上前盤查，而當場在上訴人隨身攜帶之香煙盒與
褲子左上方暗袋查獲第二級毒品安非他命二包（含袋重分別約0.
2公克及0.3公克，經送驗後淨重分別為0.04及0.03公克）及門號
為0000000000之行動電話一支；嗣警方經上訴人同意搜索後，前
往其位在台南市○○○街五十七號喬麗賓館七０六室之租屋處內
，另查獲第二級毒品安非他命一包（含袋重約 0.2公克，送驗後
淨重0.11公克）及其所有之分裝匙一支、分裝袋十七個及電子磅
秤一台等情。因而撤銷第一審之科刑判決，改判仍論上訴人以連
續販賣第二級毒品罪，處有期徒刑柒年貳月，並諭知扣案之第二
級毒品安非他命參包（驗後淨重分別：零點零肆公克、零點壹壹
公克及零點零參公克），沒收併銷燬；扣案之行動電話壹支（含
0000000000門號SIM卡壹只）、分裝匙壹支、分裝袋拾柒個、電
子磅秤壹台均沒收；販賣安非他命所得財物新台幣佰元沒收，
如全部或一部不能沒收時，以其財產抵償之。固非無見。
惟查：（一）有罪判決書記載之事實，為判斷其適用法令當否之
準據，法院應將依職權認定與論罪科刑有關之事項，翔實記載，
然後於理由內逐一說明其憑以認定之證據，並使事實認定與理由
說明，互相適合，方為合法。倘若事實未有記載，而理由加以說
明，為理由失其依據，而事實有此記載，理由未予說明，則為理
由不備，按諸刑事訴訟法第三百七十九條第十四款規定，其判決
當然違背法令。原判決理由說明：上訴人於九十五年五月十八日
欲販賣安非他命予楊子民，惟尚未交付，即遭警查獲，因上訴人
既基於販賣毒品營利之故意，販入毒品後因警方查緝致賣出未果
，其並非販入後第二次以後之出售行為，仍應論以販賣毒品既遂
罪名（原判決第九頁第二十一至二十三行）。惟於事實中並未認
定上訴人有如何之意圖營利而販入毒品安非他命之行為，其就此
部分認上訴人雖尚未賣出毒品，仍屬既遂云云，顯失依據。（二
）毒品危害防制條例第十九條第一項前段規定：「犯第四條至第
九條、第十二條、第十三條或第十四條第一項、第二項之罪者，
其供犯罪所用或因犯罪所得之財物，均沒收之」，而毒品之外包
裝既係用於包裹毒品，防其裸露、潮濕，便於攜帶販賣，亦係供
販賣毒品所用，茍屬犯人所有之物，即應依上開規定宣告沒收，
方為適法。原判決僅對扣案之第二級毒品宣告沒收並銷燬之，對
其外包裝則未依上揭規定宣告沒收，亦有判決不適用法則之違誤
；且第一審法院就此部分已予宣告沒收，原判決撤銷第一審判決
而改判，然對此未予宣告沒收，復未說明不予沒收之理由，亦有
判決不備理由之違背法令。（三）客觀上為法院認定事實及適用
法律基礎之證據，雖已調查而其內容尚未明瞭者，即與未經調查
無異，如遽行判決，仍屬應於審判期日調查之證據而未予調查之
違法。原判決事實認定：上訴人以其所使用申用人為王嘉亨之00
00000000號行動電話作為販賣毒品之聯絡工具等情；於理由說明
：該行動電話含門號為上訴人所有，而予宣告沒收。其事實之認
定與理由之說明已有齟齬。且卷查和信電訊股份有限公司九十五
年七月十三日傳真予第一審法院之資料，該0000000000號行動電
話之客戶確係王嘉亨（見外放證件存置袋）；而上訴人於為警查
獲時，身上有四支行動電話，其於警詢中另供陳：用0000000000
號行動電話打給楊子民（見警卷第二、四頁）；於偵查中稱：四
支行動電話有二支是別人的，一支是我媽媽的，一支才是我的（
偵查卷一第五頁）；於第一審審理中經審判長指示扣案證物（含
行動電話一支）時謂：這些東西都是我的；嗣陳稱：0000000000
這支手機是我自己的，另外三支不是我的，但我隨身攜帶，都是
我在使用各等語（第一審卷第一三九、一四０、一四二頁）。據
此，上開0000000000號行動電話，申用人既係王嘉亨，何以由上
訴人使用，究否為上訴人所有？即屬不明，原審未予釐清，遽行
判決，有應於審判期日調查之證據未予調查之違背法令。以上或
為上訴意旨所指摘，或為本院得依職權調查之事項，應認原判決
有撤銷發回之原因。
據上論結，應依刑事訴訟法第三百九十七條、第四百零一條，判
決如主文。
中　　華　　民　　國　九十六　年　　四　　月　 二十 　日
                      最高法院刑事第五庭
                          審判長法官  林　增　福
                                法官  邵　燕　玲
                                法官  張　清　埤
                                法官  陳　世　雄
                                法官  蔡　國　在
      本件正本證明與原本無異
                                      書  記  官
中　　華　　民　　國　九十六　年　　四　　月　二十六　日
                                                     G
